臺灣高等法院臺南分院刑事裁定　
110年度毒抗字第606號
抗  告  人  郭良杰



上列抗告人因違反毒品危害防制條例案件，不服臺灣臺南地方法
院中華民國110年7月8日110年度毒聲重字第2號重新審理裁定（
聲請強制戒治案號：臺灣臺南地方檢察署110年度聲戒字第38號
、109年度毒偵字第1814、2209號；聲請重新審理案號：臺灣臺
南地方檢察署109年度毒偵字第1814號)，提起抗告，本院裁定如
下：
    主  文
抗告駁回。
    理  由
一、抗告意旨略以：㈠法務部○○○○○○○○（下稱高雄戒治所）民國1
    10年3月9日衛字第11010001270號函有無繼續施用毒品傾向
    評估標準紀錄表評估各項標準總分合計94分（下稱舊評估表
    ），原審法院110年度毒聲字第222號裁定令抗告人入戒治處
    所強制戒治，嗣上開評估標準於110年3月26日修正，高雄戒
    治所重新評估結果，總分54分（下稱新評估表），檢察官以
    發現新證據為由，向原審法院聲請重新審理，原審法院原以
    110年度毒聲重字第2號裁定本件重新審理，並停止強制戒治
    之執行。然原審法院嗣依舊評估標準做為唯一證據重新審理
    結果，令抗告人入戒治處所強制戒治，由於舊評估表在法務
    部於110年3月26日修正評估標準後，已不符合現代科學及醫
    學數據，原審法院依已被淘汰的舊評估表裁定抗告人應入戒
    治處所強制戒治，有可議之處。㈡原審法院認為評估標準的
    修正係屬刑法第2條第3項之法律變更，與毒品危害防制條例
    第20條之1第1項各款無涉，無視刑事訴訟法第420條第1項第
    6款所謂之新事證。但修正評估標準紀錄表與說明手冊係針
    對毒品危害防制條例第20條第2項後段所修正，與同條例第2
    0條之1第1項第5款有密不可分之因果關係，屬檢察官所發現
    、足以動搖原確定裁定之新證據。法院應依論理法則及經驗
    法則，審酌舊評估表相較於修正評估標準之證據證明力是否
    無瑕疵可指。如認修正評估標準不具法律效力，為何又要對
    抗告人重新評估？㈢原審法院另案110年度毒聲重字第45號裁
    定係依修正評估標準裁定撤銷強制戒治裁定，相同案例卻有
    不同法律見解，違反公平、比例原則。為此，提起抗告，請
    求撤銷原審110年7月8日令抗告人入戒治處所強制戒治之裁
    定等語。
二、經查，抗告人於109年7月16日、同年9月3日因施用第二級毒
    品甲基安非他命，違反毒品危害防制條例第10條第2項之規
    定，為警查獲，原審法院依檢察官之聲請，於109年11月27
    日以109年度毒聲字第299號裁定抗告人施用第二級毒品，令
    入勒戒處所觀察、勒戒，抗告人於110年2月3日起入高雄戒
    治所附設勒戒處所執行觀察勒戒處分，高雄戒治所依法務部
    110年3月26日修正前評估標準紀錄表，評估抗告人前科紀錄
    與行為表現評分63分、臨床評估評分26分、社會穩定度評分
    5分，總分94分，綜合判斷抗告人有繼續施用毒品傾向，於1
    10年3月9日以高戒所衛字第11010001270號函檢附「舊評估
    表」陳報臺南地檢署，原審法院依檢察官聲請，於110年3月
    12日以110年度毒聲字第222號裁定抗告人令入戒治處所強制
    戒治。高雄戒治所嗣依法務部110年3月26日修正評估標準紀
    錄表及評估標準說明手冊，重新評估結果，抗告人前科紀錄
    與行為表現評分23分、臨床評估評分26分、社會穩定度評分
    5分，總分54分，綜合判斷抗告人無繼續施用毒品傾向，於1
    10年3月30日以高戒所衛字第11010001890號函檢附「新評估
    表」陳報臺南地檢署，檢察官以「新評估表」為新證據，依
    毒品危害防制條例第20條之1第1項第5款之規定，聲請原審
    法院重新審理，原審法院認檢察官之聲請為有理由，於110
    年4月9日以110年度毒聲重字第2號裁定本件重新審理，並停
    止抗告人強制戒治之執行。其後，原審法院判斷抗告人有無
    繼續施用毒品傾向，應以檢察官提出強制戒治聲請當時有效
    之評估標準評分說明手冊作為審酌依據，無法以當時尚未生
    效之新評分標準資為準據。並參照中央法規標準法第3條之
    規定，認法務部110年3月26日修正評估標準紀錄表及手冊，
    係針對多數不特定人民就有無繼續施用毒品傾向評估事項所
    為對外發生法律效果之具有法規性質之命令，此等評估標準
    手冊及評估標準紀錄表之修正，係屬刑法第2條第3項所稱之
    法律變更，而與毒品危害防制條例第20條之1第1項各款所列
    情形無涉，於110年7月8日裁定抗告人令入戒治處所強戒治
    ，其期間為6個月以上，至無繼續強制戒治之必要為止，但
    最長不得逾1年。以上業經本院查閱臺南市政府警察局歸仁
    分局卷2宗、臺南地檢署109年度毒偵字第1814、2209號、原
    審法院109年度毒聲字第299號、110年度毒聲字第222號及11
    0年度毒聲重字第2號案卷無訛。
三、抗告人受觀察勒戒期間，高雄戒治所依當時有效的評估標準
    評分結果作成舊評估表，總分合計94分，綜合判斷抗告人有
    繼續施用毒品傾向，原審法院依檢察官聲請，於110年3月12
    日裁定抗告人令入戒治處所強制戒治，並無違誤。嗣法務部
    於110年3月26日修正公告評估標準表與手冊，將「前科紀錄
    與行為表現」第1項「毒品犯罪相關司法紀錄」計分方式，
    由原本每筆（次）10分，總分不設上限，修正為每筆（次）
    5分，總分上限為10分；第3項「其他犯罪相關紀錄」計分方
    式由原本每筆（次）2分，總分不設上限，修正為每筆（次
    ）2分，總分上限為10分，有法務部110年3月26日法矯字第1
    1006001760號函檢送之「有無繼續施用毒品傾向評估標準紀
    錄表」及「有無繼續施用毒品傾向評估標準評分說明手冊」
    在卷可按。高雄戒治所依修正評估標準紀錄表及說明手冊重
    新計分後，總分減為54分，綜合判斷抗告人無繼續施用毒品
    傾向，亦有高雄戒治所110年3月30日高戒所衛字第11010001
    890號函檢附之有無繼續施用毒品傾向證明書及評估標準紀
    錄表在卷可佐。惟高雄戒治所依修正前評估標準紀錄表及說
    明手冊所作成之舊評估表，係該所附設勒戒所依據相關專業
    知識經驗人士，於抗告人觀察、勒戒期間，依其本職學識就
    抗告人之前科紀錄及行為表現、臨床評估及社會穩定度等因
    素所為之綜合判斷，其評估依據詳實並具有科學驗證，依當
    時有效之評估標準所得之結論，由形式上觀察並無擅斷或濫
    權等明顯不當之情事。嗣法務部雖修正「有無繼續施用毒品
    傾向評估標準紀錄表」及「有無繼續施用毒品傾向評估標準
    說明手冊」，其中關於「毒品犯罪相關司法紀錄」、「其他
    犯罪相關紀錄」等項目均改以總分上限為計分方式，並已於
    110年3月26日起公布實施。惟「有無繼續施用毒品傾向評估
    標準紀錄表」及「有無繼續施用毒品傾向評估標準說明手冊
    」，係法務部針對多數不特定人民就有無繼續施用毒品傾向
    評估事項所為對外發生法律效果之具有法規性質之命令，參
    照中央法規標準法第3條規定，上開評估標準紀錄表及評估
    標準說明手冊之修正，為「法律變更」，並非毒品危害防制
    條例第20條之1第1項第5款所稱之「新證據」。原審法院雖
    曾依檢察官之聲請於110年4月9日裁定重新審理，並停止抗
    告人強制戒治之執行，然嗣於同年7月8日即以上開評估標準
    紀錄表及評估標準說明手冊之修正，為法律變更，與毒品危
    害防制條例第20條之1第1項重新審理各款事由無涉，裁定抗
    告人令入戒治處所強制戒治，其另為裁定內容，並無違誤，
    抗告人徒憑己見，以修正後之「有無繼續施用毒品傾向評估
    標準紀錄表」及「有無繼續施用毒品傾向評估標準說明手冊
    」為得聲請重新審理之新證據，於法未合，從而，本件抗告
    為無理由，應予駁回。至於抗告人雖援引原審法院另案110
    年度毒聲重字第45號裁定撤銷強制戒治，認為本案亦應比照
    辦理，然同級法院於不同個案得本其獨立之判斷而為裁判，
    互不拘束，自不足以比附援引，併為說明。
四、又抗告人依修正後評估標準表及說明手冊，重新評估結果，
    若有合於刑法第2條第3項「保安處分之裁判確定後，未執行
    或執行未完畢，而法律有變更，不施以保安處分者，應免其
    保安處分之執行」之情形，此係檢察官是否本於職權停止強
    制戒治之執行，釋放抗告人之問題，抗告人如認為檢察官所
    為強制戒治執行之指揮為不當，得依刑事訴訟法第484條規
    定，向諭知該裁判之法院聲明異議，以資救濟，附此敘明。
據上論斷，應依刑事訴訟法第412條，裁定如主文。
中　　華　　民　　國　　110  　年　　8　　月　　12　　日
                  刑事第六庭　　審判長法　官  張瑛宗
                                      法　官  林坤志
                                      法　官  林逸梅
以上正本證明與原本無異。
不得再抗告。
                                      書記官  施淑華
中　　華　　民　　國　　110 　年　　8 　　月　　12　　日